臺灣臺東地方法院刑事判決　　　　　　　 96年度訴字第160號
公　訴　人　臺灣臺東地方法院檢察署檢察官
被　　　告　丙○○
選任辯護人　蕭芳芳律師
　　　　　　陳信伍律師
上列被告因強盜案件，經檢察官提起公訴（96年度偵字第1146號
），本院判決如下：
    主  文
丙○○意圖為自己不法之所有，攜帶兇器，以強暴至使不能抗拒
，而取他人之物，處有期徒刑陸年捌月。扣案之水果刀壹把、全
罩式安全帽壹頂，均沒收之。
    事  實
一、丙○○因積欠銀行債務，無力還款，又曾任職於其繼父陳清
    芳投資經營之正一五金百貨行（下稱正一五金）豐榮店為經
    理，知悉正一五金收款人員至各分店之收款路線、及所收款
    項置放於機車置物箱內等情，竟意圖為自己不法之所有，於
    民國96年5月7日上午11時許，頭戴己有全罩式安全帽，並攜
    帶客觀上具危險性而足供為兇器使用之所有水果刀1 把，在
    正一五金收款人員必經路線之臺東縣臺東市○○路○段528號
    前等候，俟正一五金收款人員甲○○騎車牌號碼LJL-540 號
    機車經過該處時，丙○○即向前攔阻，先徒手毆打頭戴安全
    帽之甲○○頭部，將之推下機車，因甲○○即刻至該機車前
    以左手握住機車右邊把手，欲阻止丙○○將機車騎走，兩人
    拉扯中，丙○○所戴安全帽之護目鏡被掀開，而遭甲○○認
    出、並大喊：「阿益，不要這樣」等語，丙○○為強盜置於
    該機車置物箱內之正一五金款項，並使甲○○放開該機車手
    把，隨即持上開水果刀朝甲○○左手臂連刺3 刀，至使甲○
    ○不能反抗而受有傷害、並因而放開機車手把跌坐地上（傷
    害部份未據甲○○告訴）後，丙○○即騎乘內有新台幣（下
    同）532,400元（其中1,000元為甲○○所有）之該機車逃逸
    。嗣為警於現場查扣水果刀1 把，而循線查獲係丙○○所為
    ，並由其帶警起出上開款項及犯本案所戴之全罩式安全帽 1
    頂。
二、案經臺東縣政府警察局臺東分局報請臺灣臺東地方法院檢察
    署檢察官偵查起訴。
    理  由
壹、程序方面
一、本件被告丙○○所為不利於己之陳述，並無出於強暴、脅迫
    、利誘、詐欺、疲勞訊問、違法羈押或其他不正之方法，亦
    非違反法定障礙事由經過期間不得訊問或告知義務之規定而
    為，依刑事訴訟法第156條第1項、第158條之2規定，應認其
    有證據能力。
二、按被告以外之人於審判外之言詞或書面陳述，除法律有規定
    者外，不得作為證據，刑事訴訟法第159條第1項定有明文。
    又被告以外之人於偵查中向檢察官所為陳述，除顯有不可信
    之情況者外，得為證據，同法第159條之1第2 項定有明文。
    是證人甲○○於檢察官偵查時具結所為之證述，被告未曾提
    及檢察官在偵查時，有任何不法取供之情形，是客觀上並無
    顯不可信之情況，且被告於本院並未聲請傳訊上開證人進行
    詰問，其等於偵查中之證言自具有證據能力。又證人甲○○
    、溫武勇於警詢之陳述，為被告以外之人於審判外之陳述，
    屬傳聞證據，經本院於審理時予以提示並告以要旨，且各經
    檢察官及被告、辯護人表示意見，當事人均未於言詞辯論終
    結前對二證人於警詢時之陳述異議，依刑事訴訟法第159 條
    之5第1、2 項規定，上開證人於警詢時之證述有證據能力。
貳、實體方面
一、訊據被告丙○○對於上揭犯罪事實坦承不諱，核與證人甲○
    ○、溫武勇於警詢及偵查中證述之情節相符，復有臺東縣政
    府警察局96年6月8日信警偵字第0960002199號函所附內政部
    警政署刑事警察局96年6月1日刑醫字第0960072351號鑑驗書
    、臺東縣政府警察局96年6月7日東警鑑字第0960043197號函
    及其附件刑案現場勘查採證報告、搜索扣押筆錄、扣押物品
    目錄表、贓物認領保管單各1件、照片24張、指認照片3張，
    及扣案之安全帽1頂、水果刀1把可資佐證。至被告於偵查及
    本院審理時固曾辯稱，伊拿刀只是要嚇被害人，不是故意傷
    人云云，然查證人甲○○於偵查中證稱；伊是站在機車前，
    以左手抓住機車右手手把的情況下被刺三刀，第一刀被刺左
    手關節，伊未縮回手，第二刀亦被刺左手關節，伊把手縮回
    作勢要阻擋，但又被刺第三刀，伊在認出被告後，被告才拿
    刀刺伊等語；且倘若被告無意傷人者，豈會對甲○○連刺三
    刀，足見被告上開辯解，不足採信。是被告以此強暴手段至
    使甲○○不能抗拒而強盜錢財乙節，事證明確，被告犯行洵
    堪認定，應依法論科。
二、按刑法第321條第1項第3 款所謂之「兇器」，其種類並無限
    制，凡客觀上足以對人之生命、身體、安全構成威脅，具有
    危險性之兇器均屬之，且祇須於犯罪時攜帶此種具有危險性
    之兇器為已足，並不以攜帶之初即有行兇之意圖為必要。本
    件被告強盜時所用之水果刀一把，刀刃為金屬材質且鋒利，
    若持以揮刺人身足以成傷，客觀上足以對人之生命、身體及
    安全構成威脅，自屬上揭規定所指之「兇器」無疑。核被告
    所為，係犯刑法第330條第1項之加重強盜罪。又刑法第59條
    規定：犯罪之情狀顯可憫恕，認科以最低度刑仍嫌過重者，
    得酌量減輕其刑。同法第57條規定，科刑時應審酌一切情狀
    ，尤應注意左列事項（共10款）為科刑重輕之標準，兩條適
    用上固有區別，惟所謂「犯罪之情狀」與「一切情狀」，並
    非有截然不同之領域，於裁判上酌減其刑時，應就犯罪一切
    情狀（包括第57條所列舉之10款事項），予以全盤考量，審
    酌其犯罪有情輕法重之事由（即宣告法定最低度刑，是否猶
    嫌過重），以為判斷。故適用第59條酌量減輕其刑時，並不
    排除第57條所列舉10 款事由之審酌（最高法院70年度第6次
    刑事庭會議決議參照）。衡諸被告之犯罪動機、目的，係因
    積欠銀行債務，為使家人能替其解決，而出此下策。又被告
    與被害人正一五金之關係，使被告誤以為強盜其繼父所經營
    之正一五金之款項，為自家人之財物，應較無關係，並於犯
    後坦承犯行，配合警方起出所強盜之全部款項，態度良好，
    且與被害人甲○○達成和解，取得甲○○之諒解，並回到正
    一五金卑南店任職經理一職，有被告所提出之和解書、撤回
    告訴狀、在職證明書、戶籍謄本等在卷可稽，且被告並無任
    何前科，素行良好，亦有臺灣高等法院被告前案紀錄表在卷
    可佐，本院認被告一時失慮，而罹此重典，其犯罪之情節尚
    輕，顯有情輕法重之情形，即予宣告法定最低刑度有期徒刑
    7 年，猶嫌過重，核諸前揭說明，依刑法第59條規定，予以
    酌量減輕其刑。爰審酌被告犯罪動機、目的、與被害人間之
    關係、犯後態度等情狀如前所述，且兼衡被告犯罪手段，造
    成被害人身心受創，並影響社會治安程度，而量處如主文所
    示之刑，以示懲儆。扣案之水果刀1把、全罩式安全帽1頂，
    為被告所有供犯罪所用之物，應依刑法第38條第1項第2款規
    定，宣告沒收之。
據上論斷，應依刑事訴訟法第299條第1 項前段，刑法第330條第
1項、第59條、第38條第1項第2款，判決如主文。
本案經檢察官乙○○到庭執行職務。
中　　華　　民　　國　　96　　年　　9　　月　　12　　日
                  刑事第三庭  審判長法  官  莊松泉
                                    法  官  簡芳潔
                                    法  官  蔡玉雪
以上正本證明與原本無異。
如不服本判決應於收受本判決後10日內向本院提出上訴書狀；上
訴書狀應敘述具體理由。未敘述上訴理由者，應於上訴期間屆滿
後20日內向本院補提理由書狀（均須按他造當事人之人數附繕本
）。「切勿逕送上級法院」。
告訴人或被害人對於本判決如有不服，請書具不服之理由狀，請
求檢察官上訴者，其上訴期間之計算係以檢察官收受判決正本之
日期為準。
                                    書記官　陳昭穎
中　　華　　民　　國　　96　　年　　9　　月　　12　　日
附錄本案論罪科刑法條全文：
刑法第330條  （加重強盜罪）
犯強盜罪而有第321條第1項各款情形之一者，處7年以上有期徒
刑。
前項之未遂犯罰之。
刑法第328條  （普通強盜罪）
意圖為自己或第三人不法之所有，以強暴、脅迫、藥劑、催眠術
或他法，至使不能抗拒，而取他人之物或使其交付者，為強盜罪
，處5年以上有期徒刑。
以前項方法得財產上不法之利益或使第三人得之者，亦同。
犯強盜罪因而致人於死者，處死刑、無期徒刑或10年以上有期徒
刑；致重傷者，處無期徒刑或7年以上有期徒刑。
第一項及第二項之未遂犯罰之。
預備犯強盜罪者，處1年以下有期徒刑、拘役或3千元以下罰金。
刑法第321條  （加重竊盜罪）
犯竊盜罪而有左列情形之一者，處6月以上、5年以下有期徒刑：
一、於夜間侵入住宅或有人居住之建築物、船艦或隱匿其內而犯
    之者。
二、毀越門扇、牆垣或其他安全設備而犯之者。
三、攜帶兇器而犯之者。
四、結夥三人以上而犯之者。
五、乘火災、水災或其他災害之際而犯之者。
六、在車站或埠頭而犯之者。
前項之未遂犯罰之。
